【裁判字號】    91,訴,3645
【裁判日期】    920403
【裁判案由】    偽證等
【裁判全文】
臺灣高雄地方法院刑事判決                        九十一年度訴字第三六四五號
    公  訴  人  臺灣高雄地方法院檢察署檢察官
    被      告  丙○○
    選任辯護人  郭季榮律師
    被      告  戊○○
右列被告等因偽證等案件，經檢察官提起公訴（九十一年度偵字第二二五七九號），
本院判決如左：
    主  文
丙○○因過失傷害人之身體，累犯，處有期徒刑肆月，如易科罰金，以佰元折算壹
日。其餘被訴偽證罪部分無罪。
戊○○意圖使犯人隱避而頂替，處拘役拾日，如易科罰金，以佰元折算壹日。
    事  實
一、丙○○前於民國（下同）八十七年間，因侵占案件，經臺灣高雄地方法院以八十
    七年度訴字第五七０號判決判處有期徒刑一年，於八十九年二月二十一執行完畢
    。復於八十九年十二月二十五日凌晨三時五十分許，駕駛車牌號碼ＦＥ—三八０
    七號自用小客車，搭載戊○○、甲○○、宋政鴻三人，沿高雄市○○區○○路由
    南往北方向行駛，行經民族路橋時，本應注意在市區道路，車輛行車速度不得超
    過四十公里，且汽車行駛時，駕駛人應注意車前狀況及兩車併行，並隨時採取必
    要之安全措施，而當時亦無不能注意之情形，竟疏未注意及之，仍以每小時五十
    公里之車速，超速行駛，且於向左偏轉逾越中線欲超越同向由乙○○所駕駛之車
    號ＹＷ─０二七七號自用小客車之際，忽見對向有來車，隨即貿然再向右偏轉，
    而撞擊適由乙○○所駕駛之上開自用小客車左側，致乙○○受有腦震盪、左膝擦
    傷之傷害。詎戊○○明知丙○○係駕駛汽車肇事，過失傷害他人而觸犯刑法之人
    ，為使丙○○隱避，竟受丙○○請求而出面頂替，向據報前往處理之警員陳述其
    係駕車肇事之人，並分別於九十年一月二十九日接受高雄市政府三民第一分局刑
    事組偵查員徐志宏製作警訊筆錄；於九十年十一月十六日、同年十二月七日接受
    臺灣高雄地方法院檢察署檢察官製作偵訊筆錄；及於九十一年二月四日接受臺灣
    高雄地方法院法官訊問時，陳稱其係駕駛車牌號碼ＦＥ—三八０七號自用小客車
    與乙○○發生車禍之人，並於上開詢問及偵訊筆錄上簽名確認，而予以頂替，使
    丙○○隱避司法機關之調查。嗣於同年四月十八日，在臺灣高雄地方法院刑事庭
    開庭訊問時，乙○○當庭陳述丙○○係開車肇事之人，始知戊○○前開頂替情事
    ，而查獲上情。
二、案經乙○○告訴及臺灣高雄地方法院檢察署檢察官自動檢舉偵辦起訴
    理  由
壹、有罪部分：
一、被告丙○○過失傷害部分：
    右揭犯罪事實，業據被告丙○○於警、偵訊及本院訊問時供承明確，核與告訴人
    乙○○指訴情節相符，並有測繪道路交通事故現場草圖、高雄榮民總醫院診斷證
    明書各一份在卷可稽。又按行車速度，依標誌之規定，無標誌者，在市區道路不
    得超過四十公里；汽車行駛時，駕駛人應注意車前狀況及兩車併行，並隨時採取
    必要之安全措施，九十年五月三十日修正前道路交通安全規則第九十三第一項第
    一款、第九十四條第三項分別訂有明文。被告在右揭時、地，駕駛汽車，本應注
    意上開規定，而當時並無不能注意之情形，竟疏未注意，仍以時速五十公里之速
    度行駛，且於向左偏轉欲超越前車之際，見對向有來車，隨即貿然再向右偏轉，
    而撞擊前方同向適由告訴人所駕駛之自用小客車左側，致告訴人受有腦震盪、左
    膝擦傷之傷害，足認被告丙○○駕駛行為顯有過失至明。又告訴人因本件車禍而
    受傷，與被告丙○○之過失行為間，顯然有相當因果關係。綜上所述，被告丙○○上開自白與事實相符，本件事證明確，被告丙○○之犯行，洵堪認定。
二、被告戊○○頂替罪部分：
    右揭事實，業據被告戊○○於警、偵訊及本院審訊中坦承不諱，核與被告丙○○
    供述情節相符，並有相關筆錄在卷可憑，被告戊○○明知並非自己駕車，竟自承
    係伊自己駕車肇事，企圖隱蔽被告丙○○過失傷害之刑責，其頂替人犯之犯行亦
    可確認，應依法論科。
三、核被告丙○○所為，係犯刑法第二百八十四條第一項之過失傷害罪；被告戊○○
    所為，係犯同法第一百六十四條第二項、第一項之意圖使犯人隱避而頂替罪。被
    告丙○○前於八十七年間，因侵占案件，經本院以八十七年度訴字第五七０號判
    決判處有期徒刑一年，於八十九年二月二十一執行完畢等情，有臺灣高等法院被
    告全國前案紀錄表一份在卷可稽，其受有期徒刑執行完畢後，五年以內再犯有期
    徒刑以上之本罪，為累犯，應依法加重其刑。爰審酌被告丙○○疏未注意遵守交
    通規則，致告訴人受傷，且事後為逃避訴追，使他人出面頂替犯行，犯後態度；
    另被告戊○○為他人頂替，造成司法資源之浪費，惟念其一時輕忽，所生危害尚
    非至鉅等一切情狀，分別量處如主文所示之刑，並均諭知易科罰金之折算標準。
貳、無罪部分：
一、公訴意旨另以：被告丙○○明知其係肇事之人，於臺灣高雄地方法院檢察署九十
    年十一月十六日偵查被告戊○○涉嫌過失傷害案件中，為使其頂替之犯行不致曝
    光，竟於供前具結，對於案情有重大關係之事項，故意虛偽陳述稱：「肇事當時
    是戊○○開車」乙語，足以影響國家偵查權之正確行使，因認被告丙○○涉犯刑
    法第一百六十八條之偽證罪嫌。
二、按犯罪事實應依證據認定之，無證據不得推定其犯罪事實。又不能證明被告犯罪
    ，應諭知無罪之判決，刑事訴訟法第一百五十四條、第三百零一條第一項分別定
    有明文。次按偽證罪之成立，以虛偽陳述之證人已於供前或供後具結為其成立要
    件之一，刑法第一百六十八條規定極明，所謂具結，係指依法有具結義務之人，
    履行其具結義務而言，若在法律不得令其具結之人，而誤命其具結者，即不發生
    具結之效力，縱於具結後為虛偽陳述，仍不具備刑法第一百六十八條偽證罪之要
    件，最高法院著有二十八年上字第三一二號、三十年非字第二四號判例意旨可資
    參照。
三、本件公訴人認被告丙○○涉犯行法第一百六十八條之偽證罪嫌，無非係以被告丙○○明知其係駕車肇事之人，竟於被告戊○○被訴過失傷害案件偵訊中具結，並
    為虛偽陳述為其論據。經查：被告丙○○明知其係駕車肇事之人，而於九十年十
    一月十六日接受偵訊時，以證人身分具結，並故意虛偽陳述稱：「肇事當時是戊○○開車」等語之事實，已據被告丙○○於警、偵訊及本院訊問時供述明確，並
    有結文一紙在卷可稽，固堪採認。惟按證人恐因陳述致自己受刑事追訴或處罰者
    ，得拒絕證言；又證人有上開情形而不拒絕證言者，不得令其具結，刑事訴訟法
    第一百八十六條第四款、第一百八十一條規定分別定有明文。本件被告丙○○係
    駕車肇事之人，其於上開被告戊○○被訴過失傷害案件中之陳述，顯有致自己遭
    訴追之情，依前揭規定，本不得命其具結，是其具結，自不生具結之效力，揆之
    首揭判例意旨，被告丙○○所為，自與偽證罪之要件有間。此外，復查無其他證
    據足認被告丙○○有何公訴人所指之犯行，既不能證明被告丙○○犯偽證罪，自
    應為無罪之諭知。
據上論斷，應依刑事訴訟法第二百九十九條第一項前段、第三百零一條，刑法第二百
八十四條第一項、第一百六十四條第二項、第一項、第四十七條、修正後第四十一條
第一項前段，罰金罰鍰提高標準條例第一條前段、第二條，判決如主文。
本案經檢察官丁○○到庭執行職務
中      華      民      國      九十二      年     四     月     三     日
                                    臺灣高雄地方法院刑事第六庭
                                        審判長法官  李政庭
                                              法官  李怡諄
                                              法官  蘇雅慧
右正本證明與原本無異。
如不服本判決，應於判決送達後十日內，向本院提出上訴狀。
                                            書記官  林誠桂
中      華      民      國      九十二      年     四     月     三     日
附錄本案論罪科刑法條全文
中華民國刑法第二百八十四條
因過失傷害人者，處六月以下有期徒刑、拘役或五百元以下罰金，致重傷者，處一年
以下有期徒刑、拘役或五百元以下罰金。
從事業務之人，因業務上之過失傷害人者，處一年以下有期徒刑、拘役或一千元以下
罰金，致重傷者，處三年以下有期徒刑、拘役或二千元以下罰金。
中華民國刑法第一百六十四條
藏匿犯人或依法逮捕拘禁之脫逃人或使之隱避者，處二年以下有期徒刑、拘役或五百
元以下罰金。
意圖犯前項之罪而頂替者，亦同。


司法院資訊處製作；財團法人民間司法改革基金會備份。
